【裁判字號】    90,訴,1252
【裁判日期】    901031
【裁判案由】    妨害國幣懲治條例等
【裁判全文】
臺灣桃園地方法院刑事判決                          九十年度訴字第一二五二號
    公  訴  人  臺灣桃園地方法院檢察署檢察官
    被      告  乙○○
                甲○○
    右二人共同
    選任辯護人  曾丁壽律師
右列被告因竊盜等案件，經檢察官提起公訴（九十年度偵字第九七一五號、第一一一
七九號），本院判決如左：
    主  文
乙○○連續意圖供行使之用，而偽造幣券，處有期徒刑陸年。扣案偽造之新台幣成品
壹仟元券壹佰張、壹佰元券肆佰拾伍張、伍拾元券貳張；半成品壹仟元券柒佰捌拾張
、壹佰元券伍佰陸拾伍張；影印機壹台、切割機壹台、點鈔機壹台、空白印鈔紙貳疊
均沒收。又共同竊盜，處有期徒刑壹年伍月。應執行有期徒刑柒年。扣案偽造之新台
幣成品壹仟元券壹佰張、壹佰元券肆佰拾伍張、伍拾元券貳張；半成品壹仟元券柒佰
捌拾張、壹佰元券伍佰陸拾伍張；影印機壹台、切割機壹台、點鈔機壹台、空白印鈔
紙貳疊均沒收。
甲○○共同竊盜，處有期徒刑壹年。
    事  實
一、乙○○為設於桃園縣大園鄉○○○路○段五九四巷十一號昌隆小客車租賃公司（
    下稱昌隆公司）之負責人，因近來公司營運及財務狀況均不佳，乃意圖供行使之
    用，並基於概括之犯意，於民國（下同）九十年五月間，以約新台幣（以下若未
    註明美金或泰銖者，即指新台幣）二十萬元之代價，購買電腦螢幕、主機、掃瞄
    機、彩色影印機、切割機、點鈔機、空白印鈔紙等物後，經試驗後認為直接以彩
    色影印機複印效果最好，即自九十年五月間某日起，在桃園縣大園鄉○○○路○
    段五九四巷十一號五樓，連續多次用舊版真鈔以彩色影印機雙面複印，並以切割
    機切割，偽造中華民國境內由中央政府或所授權機關發行之紙幣成品面額一千元
    券一百張、一百元券四百十五張、五十元券二張（乙○○雖謂其中一張係真鈔，
    惟經本院辨認及中央銀行發行局鑑定結果均係偽鈔）及半成品一千元券七百八十
張（一張半成品紙張單面印製三張一千元券尚未切割）、一百元券五百六十五張
    （一張半成品紙張單面印製四張百元券，尚未切割），成品完成後，乙○○準備
    售予假鈔集團或交付外籍勞工使用而牟利，然尚未行使即被查獲。昌隆公司平日
    兼辦人力仲介業務，乙○○經常在桃園中正國際機場接送外籍勞工入出境，因而
    知悉代辦旅行社送機業務人員攜帶大批旅客護照至中正機場分送予各旅行社領隊
    之作業流程，且因乙○○之妻為泰國人，乙○○至泰國探親時，由泰國之旅行社
    處得知泰國之旅行社常以每本二萬元至三萬元不等之價格收購中華民國護照，乙○○急於改善昌隆公司之財務狀況，竟另行起意，與昌隆公司會計甲○○，共同
    基於意圖為自己不法所有之犯意聯絡，於九十年六月十二日上午七時二十四分許
    ，在桃園中正國際機場第一期航廈出境大廳，發現有利旅行社送機人員丙○○獨
    自一人攜帶放置八家旅行社同業（唐城、群星、佑鴻、環康、世界、有利、明志
    、長旺）所交付保管之中華民國護照共一百七十本、機票三百二十張、台胞證二
    十四本、美金九千一百二十元、泰銖一千元券共十張計一萬元、美國運銀行旅行
    支票美金面額一百元共二張計二百元、花旗銀行旅行支票美金面額一百元共三十
    張計三千元等物之大型黑色手提袋，並將之放於手推車上，即思利用其疏於注意
    之際加以竊取，乙○○、甲○○乃一路尾隨，待丙○○將推車推至５Ａ櫃檯前停
    放，尚未交付各旅行社之領隊，然又前往４Ｂ泰航櫃檯為客人辦理行李運送手續
    ，無人代為保管之際，認為機不可失，乙○○即以行動電話指示甲○○走入５Ａ
    櫃檯將整台推車快速推走，乙○○則在隔一個櫃檯之位置監控狀況，甲○○得手
    後，乙○○再以行動電話指示推至華航１０Ａ櫃檯旁接泊車處，攜帶竊得之黑色手
    提袋搭乘接泊車至第二期航廈，乙○○則至第一期航廈停車場駕車前往接應共同
    返回昌隆公司共同清點，將其中竊得之美金現鈔九千元持往中國國際商業銀行桃
    園分行匯兌為約三十萬元用以支付支票到期款，所剩美金現鈔一百二十元、花旗
    銀行旅行支票美金三千元、運通銀行旅行支票美金二百元則交由甲○○保管。嗣
    經丙○○報案，警員調閱桃園中正國際機場監控室錄影帶比對確認乙○○涉案後
    ，於同日下午十時許，在桃園中正國際機場出境櫃檯前，乙○○攜同不知情之妻
    HUANG ATCHARA（泰國籍）與甲○○，欲搭乘長榮航空ＢＲ○七五號班機離境前
   往泰國時，為警持檢察官簽發之拘票拘獲乙○○後，由檢察官親率員警前往其位
    於桃園縣大園鄉○○○路○段五九四巷十一號居住處（亦為昌隆公司營業處所）
    執行搜索，在其三樓主臥室之保險箱內，起出竊得之中華民國護照共一百七十本
    、台胞證二十四本、偽造之新台幣成品總額十四萬一千六百元（一千元券共一百
    張、一百元共四百十五張、五十元二張）、半成品（單面）總額八十三萬六千五
    百元（一千元券共七百八十張、一百元券共五百六十五張，均尚未切割）等物，
    並於搜索過程中，發現在場之甲○○與錄影帶翻拍照片中之女子特徵、穿著長褲
    及鞋子均相同，當場由檢察官簽發拘票對之執行拘提，並在甲○○皮包內附帶搜
    索起出所竊得之旅行支票共三十二張（花旗銀行旅行支票美金三千元、運通銀行
    旅行支票美金二百元）、美金一百二十元，另在五樓起出偽造國幣之機具彩色影
    印機一台、切割機一台、點鈔機一台、空白印鈔紙二疊及非供偽造幣券之電腦主
    機一台、電腦螢幕一台、掃瞄機一台、螢光燈一具、美鈔辨識機一台、工具及顏
    料一批。另扣得乙○○所有之泰銖一百元券四張、新台幣五百元券三張、新台幣
    一百元券二張（均為真鈔）及中國商銀支票存根壹本、身分證影本一批。
二、案經內政部警政署航空警察局移送臺灣桃園地方法院檢察署檢察官偵查起訴。
    理  由
一、訊據被告乙○○、甲○○固坦承竊取丙○○黑色手提袋及其內之護照、機票、旅
    美金旅行支票、美金現鈔及泰銖現鈔等物，惟被告乙○○辯稱：並未事先預謀竊
    取護照後到泰國尋找買主，乃係臨時起意云云；被告甲○○則辯稱：因被告乙○○是老板，老板要伊一起去偷，伊只好去偷，並沒有和乙○○有共同犯意之聯絡
    云云。然查，被告乙○○於警、偵訊時均坦承伊曾詢問泰國之旅行社，泰國之旅
    行社表示，願以新台幣二萬元至三萬元之價格購買中華民國護照，伊也向甲○○
    提議共同偷護照等語（參九十年度偵字第九七一五號卷第二十二頁正面、第七十
    二頁背面）。被告甲○○於警、偵訊時亦自陳：伊同意與乙○○一起行竊，伊知
    道乙○○缺錢，伊陪乙○○去泰國，知道一本護照可賣新台幣一、二萬元，所以
    才鋌而走險等語（同前偵卷第三十四頁背面、第七十七頁背面）。被告二人所辯
    ，顯係事後避重就輕之詞，不足採信。且縱渠二人所辯屬實，亦無解於其罪責之
    成立。被告二人所坦承竊盜之情節及所竊取物品，與被害人丙○○之指訴，均相
    符合，此外並有贓物領據一紙、扣押物品清單一份及桃園中正國際機場監視錄影
    帶所翻拍之相片七幀附卷可資為證，被告乙○○及甲○○所涉竊盜罪行，事證明
    確，洵堪認定。
二、訊據被告乙○○固坦承以彩色影印機複印之方式，偽造新台幣一千元券一百張、
    一百元券四百十五張、五十元券一張（實際為二張）；半成品一千元券七百八十
    張、一百元券五百六十五張等情不諱，惟辯稱其所影印之幣券，其上之油彩會反
    光，邊緣切割並不整齊，一看即知係假鈔，而半成品部分都是單面影印並且未切
    割，根本無法使用，伊充其量僅屬預備偽造幣券而已。另伊購買影印機、掃描機
    、顏料等，純為製作廣告ＤＭ之用，並無偽造幣券供行使之意圖云云。惟查，被
    告乙○○於警訊時即坦承：「這些偽造機器很普遍，一般工業公司大都有賣，我
    約花二十萬元，而紙則在今年四、五月間，我翻電話簿黃頁，找到一家紙廠（在
    林口鄉，地址不記得了），我親自去看，無意間發現該批紙，我問老板該紙之用
    途，他說不清楚，而我覺得印偽鈔可能合用，而以二萬元買回。偽鈔作法很簡單
    ，只要將舊版之真鈔放在掃瞄器上掃描，再以彩色影印機直接印出即完成。」（
    同前偵卷第二十三頁背面）、「我原先打算製造偽造再賣予假鈔集團，然因經多
    人觀看過認為制作不夠精細，而無人欲收購而停產，我亦曾欲打算用假鈔騙泰勞
    矇混過去，但因自己實在看不過去，所以也沒有付諸實行。」（同前偵卷第二十
    三頁正面）。被告乙○○於偵訊時亦坦承：「（為何想用彩色影印機來做？）還
    在試用階段，因缺錢，準備成功找人買，我尚未行使過。」（同前偵卷第七十五
    頁正面）等語。足認被告乙○○確有偽造幣券供行使之意圖無訛。而妨害國幣懲
    治條例第三條第一項之偽造幣券罪，並不以所偽造之幣券與真幣券在外形上完全
    相同為必要，只須意圖供行使之用而偽造，且外觀上足以使一般人誤為真鈔而矇
    混使用者，即為已足。本院調取扣案之偽鈔成品，被告乙○○雖陳稱係以掃描機
    掃描後，再用彩色影印機複印，邊緣切割並不整齊云云，然本院以肉眼仍須仔細
    觀察其油彩之反光、紙質、防偽線之有無或邊緣切割之情形等，始能辨認係偽鈔
    ，因其形狀、文字、圖案均與真鈔相同，若未仔細辨認，極易使人誤認為偽鈔而
    矇混使用，應認已屬偽造幣券既遂，且扣案之偽造幣券，經送中央銀行發行局鑑
    定結果，認均係以彩色列印方式仿印，紙張含定位梅花水印及三色螢光纖維絲與
    真鈔不同，無安全線及模鑄人像水印，均屬偽造，此有該局九十年七月十六日（
    九０）台央發字第０三００三七五一九號函一份附卷可稽。被告乙○○所辯伊僅
    預備偽造云云，洵無足採。此外，並有偽鈔成品一千元券一百張、一百元券四百
    十五張、五十元券二張；半成品一千元券七百八十張、一百元券五百六十五張；
    影印機一台、切割機一台、點鈔機一台、空白印鈔紙二疊等物扣案足資佐證，被
    告乙○○意圖供行使之用而偽造幣券之犯行，事證明確，洵堪認定。
三、按妨害國幣懲治條例第一條第一項規定，本條例所稱之國幣，係指中華民國境內
    ，由中央政府或其授權機關所發行之紙幣或硬幣。核被告乙○○所為係犯刑法第
    三百二十條第一項之竊盜罪及妨害國幣懲治條例第三條第一項偽造幣券罪。被告
    甲○○所為，係犯刑法第三百二十條第一項之竊盜罪。被告乙○○、甲○○間，
    就渠等所犯竊盜犯行，有犯意聯絡及行為分擔，均為共同正犯。被告乙○○先後
    多次偽造幣券之行為，時間緊接，所犯又係構成要件相同之罪，為連續犯，應以
    一罪論，並依法加重其刑。被告乙○○所犯竊盜罪及連續偽造幣券罪二罪間，犯
    意各別、行為互殊，應予分論併罰，並定其應執行之刑。爰審酌被告二人未有前
    科素行尚可、竊取大批護照及偽造幣券對社會所生危害重大、被告二人犯罪後態
    度均尚稱良好及被告二人犯罪之動機、目的、手段、品行、智識程度等一切情狀
    ，各量處如主文所示之刑，並就被告乙○○定其應執行之刑。扣案偽造新台幣成
    品一千元券一百張、一百元券四百十五張、五十元券二張，應依妨害國幣懲治條
    例第六條規定宣告沒收。而被告乙○○雖於警訊筆錄時坦承係以舊版之真鈔放在
    掃瞄器上掃瞄，再以彩色影印機直接印出即完成等語，然經本院勘驗本案之搜索
    錄影帶，被告乙○○在搜索當場陳稱試過後以彩色影印機複印效果最好等語，搜
    索時被告乙○○在未開啟電腦螢幕、電腦主機及掃瞄器之情形下，僅以彩色影印
    機即可印製新台幣五百元券半成品六張、均單面影印，此有搜索錄影帶一捲扣案
    可證；再參以前揭中央銀行發行局鑑定意見認扣案偽鈔係以彩色列印方式仿印，
    是以扣案之半成品一千元券七百八十張、一百元券五百六十五張、影印機一台、
    切割機一台、點鈔機一台、空白印鈔紙二疊，應為被告乙○○偽造幣券所用之物
    ，且為其所有，應依刑法第三十八條第一項第二款規定宣告沒收。另扣案被告乙○○所有之電腦主機一台、電腦螢幕一台、掃瞄器一台、螢光燈一具、美鈔辨識
    機一台、工具及顏料一批、泰銖一百元券四張、新台幣五百元券三張、新台幣一
    百元券二張（均為真鈔）及中國商銀支票存根壹本、身分證影本一批，被告乙○○否認為供犯本罪所用之物，復查無其他證據證明係被告乙○○犯罪所用或所得
    之物，爰不予宣告沒收（另臺灣桃園地方法院檢察署九十年保管字第四七六八號
    贓物保管箱內，尚有未編號之偽造新台幣五百元券半成品六張，均單面影印，乃
    係警員執行搜索時，被告乙○○當場以彩色影印機複印供警員辦案參考，此有搜
    索錄影帶一捲扣案經本院勘驗屬實，是以該五百元券半成品六張，與被告乙○○
    所犯偽造幣券罪無關，不予宣告沒收）。
據上論斷，應依刑事訴訟法第二百九十九條第一項前段、妨害國幣懲治條例第三條第
一項、第六條、刑法第十一條前段、第二十八條、第三百二十條第一項、第五十六條
、第五十一條第五款、第三十八條第一項第二款、罰金罰鍰提高標準條例第二條，判
決如主文。
本案經檢察官黃文明到庭執行職務。
中        華        民        國     九十    年    十    月    三十一   日
                                  臺灣桃園地方法院刑事第二庭
                                      法  官  張  淑  芬
右正本證明與原本無異。
如不服本判決，應於判決送達後十日內向本院提出上訴狀( 應附繕本 )，上訴於臺灣
高等法院。
                                    書記官   黃文琪
中        華        民        國   九   十     年    十一   月    九    日
附錄：
妨害國幣懲治條例第三條
意圖供行使之用，而偽造、變造帣者，處無期徒刑或五牛以上有期徒刑，得併科五千
元以下罰金。
犯前項之罪，因而擾亂金融，情節重大者，處死刑。
第一項之未遂犯罰之。
刑法第三百二十條
意圖為自己或第三人不法之所有，而竊取他人之動產者，為竊盜罪，處五年以下有期
徒刑、拘役或五百元以下罰金。
意圖為自己或第三人不法利益，而竊佔他人之不動產者，依前項之規定處斷。
前二項之未遂犯罰之。


司法院資訊處製作；財團法人民間司法改革基金會備份。
